臺灣桃園地方法院刑事交通事件裁定　　99年度交聲字第1418號
原處分機關　交通部公路總局新竹區監理所
異　議　人
即受處分人　古鍾鵬
上列異議人即受處分人因違反道路交通管理處罰條例案件，對於
交通部公路總局新竹區監理所南投監理站於民國99年8 月16日所
為之處分桃監裁罰字第52-DP0000000號裁決書，聲明異議，本院
裁定如下：
    主   文
原處分撤銷。
古鍾鵬機車所有人允許未領有駕駛執照駕駛其機器腳踏車，處罰
鍰新臺幣陸仟元，並記所有車牌號碼八八五─CJF 號重型機車違
規紀錄壹次。
    理  由
一、原處分意旨略以：駕駛人施思於民國98年11月5 日中午12時
    20分許，駕駛異議人即受處分人古鍾鵬所有之車牌號碼885-
    CJF 號重型機車，行經桃園縣蘆竹鄉○○路○ 段381 號前，
    因有駕駛人未領有重型機車駕駛執照駕駛重型機車之違規行
    為，經查證後開單舉發異議人有機車所有人允許未領有駕照
    駕駛其機器腳踏車之違規行為，復因異議人未依舉發通知單
    所載應到案日期前繳納罰鍰或提出陳述，經原處分機關依違
    反道路交通管理處罰條例第21條第5 項規定，裁處異議人罰
    鍰新臺幣（下同）9,000 元，並記汽車違規紀錄1 次等語。
二、聲明異議意旨略以：伊前未收受舉發通知單，而未能於99年
    2 月5 日到案說明，又伊與施思是叔嫂關係，當天係施思未
    經伊之同意自行取走機車鑰匙外出，為此，提起本件聲明異
    議等語。
三、按「汽車駕駛人，有下列情形之一者，處6,000元以上12,00
    0 元以下罰鍰，並當場禁止其駕駛：一、未領有駕駛執照駕
    駛小型車或機器腳踏車。」、「汽車所有人允許第1項第1款
    至第5 款之違規駕駛人駕駛其汽車者，除依第1 項規定之罰
    鍰處罰外，並記該汽車違規紀錄1 次。但如其已善盡查證駕
    駛人駕駛執照資格之注意，或縱加以相當注意而仍不免發生
    違規者，不在此限。」，道路交通管理處罰條例第21條第1
    項第1 款、第5 項分別定有明文。該條之規定，不僅處罰駕
    駛人，並對汽車所有人一併處罰，考其立法目的無非係要求
    汽車所有人於其將車交由他人駕駛時，能夠對於駕駛人之駕
    駛資格善盡注意之義務，以維護用路人之交通安全及交通秩
    序，是僅需駕駛人確實有駕駛資格未盡符合之情形，汽車所
    有人依該規定即應同受處罰。而依同條第5 項但書之規定，
    汽車所有人僅在「已善盡查證駕駛人駕駛執照資格之注意，
    或縱加以相當之注意而仍不免發生違規」之情形下，始免受
    罰。而汽車所有人是否善盡查證之義務，應依汽車所有人之
    智識、經驗、客觀上有無其他查證途徑或是否難以查證等情
    形綜合判斷之。此外，因前揭關於「汽車所有人責任」之規
    定，就責任條件部分，並未限於故意或過失，是汽車駕駛人
    有未領有駕駛執照駕車之情形者，即推定汽車所有人有過失
    ，如汽車所有人未舉證已善盡注意義務，尚難因此免責。
四、經查：異議人於本院調查中供述: 本件機車鑰匙平日放置樓
    下客廳牆上掛鑰匙的地方。平常機車全家都有在用，要騎的
    人就去騎，只是機車名字登記在伊的名下。施思之前騎機車
    若目的地在家附近時，伊並沒有禁止。伊知道施思沒有駕照
    。對於施思無照駕駛之違規行為伊沒有爭執。伊不知道施思
    當時為何騎車，可能是載小孩，但就算當時伊看到施思把車
    子騎出去，原則上伊還是會允許等語，復與證人施思於本院
    調查中具結證述: 伊當時是要載小孩，當時家中有人，他們
    都在工作，伊騎車出去他們也不知道，平常伊也不常騎乘機
    車，但是如果伊騎機車，家人及異議人也沒有禁止。伊會騎
    機車去接送小孩上下學，小孩在家附近的學校讀書，機車鑰
    匙平常都放在牆上的掛鑰匙的地方。伊使用本件機車異議人
    不知情，之前伊使用異議人機車，異議人有時候知道，有時
    候不知道，但是他都沒有禁止伊騎乘機車等語互核相符，可
    見異議人明知證人施思未領有重型機車駕駛執照，且會駕駛
    該車外出，既從未有任何禁止之舉止，甚或多次默許證人施
    思駕車外出，且亦未有避免證人施思駕駛該車外出，而將機
    車鑰匙妥善收存，以防止證人施思擅加取用而駕車外出之處
    理，是異議人本件雖不知情證人施思駕車外出，惟其未採取
    積極防止證人施思駕駛該車之舉，而令證人施思仍得自由使
    用，自難認異議人已善盡防免證人施思違規之責而無過失。
    此外，遍查本案卷證資料，異議人亦未提出其他證據足資證
    明縱加以相當之注意而仍不免發生違規之情事，異議人自無
    從據以主張免責。
五、綜上所述，異議人允許無重型機車駕駛執照之證人施思騎駛
    系爭機車上路之違規行為明確，惟原處分機關以異議人有「
    機車所有人允許未領有駕照駕駛其機器腳踏車」違規為由，
    裁處異議人罰鍰9,000 元，並計該車違規紀錄1 點，原非無
    見；然因異議人之戶籍地於98年7 月16日已自桃園縣楊梅市
    ○○路○ 段431 巷132 弄49號遷至桃園縣蘆竹鄉○○街40巷
    2 號之址至今，而本件舉發通知單於99年1 月14日僅寄存送
    達於上開楊梅市之址，而未合法送達於其現住地即現戶籍地
    ，此有異議人個人戶籍資料查詢結果、遷徙紀錄資料查詢結
    果、本件舉發通知單之送達證書各1 紙附卷可稽，是原處分
    機關以異議人未依舉發通知單所載到案日期前繳納罰鍰或到
    案聽候裁決而裁罰，尚有違誤。本件異議人之異議雖無理由
    ，惟原處分既有上述違誤，自應由本院將原處分撤銷，並依
    據違反道路交通管理處罰條例第21條第1 項第5 款、第5 項
    及違反道路交通事件統一裁罰基準表之規定，裁處如主文第
    2 項所示，以資適法。
據上論斷，應依道路交通管理處罰條例第87條第2 項，道路交通
事件處理辦法第19條前段，裁定如主文。
中    華    民    國   100    年    2     月    24    日
                  交通法庭    法  官  李麗珍
以上正本證明與原本無異。
如不服本裁定，應於送達後5 日內，向本院提出抗告狀。
                              書記官  阮蘭翔
中    華    民    國   100    年    3     月    3     日